臺灣高等法院民事裁定
110年度抗字第441號
抗告人  游雅棋  
上列抗告人因與相對人長庚醫療財團法人台北長庚紀念醫院牙科
部間請求損害賠償事件，對於中華民國110年3月5日臺灣臺北地
方法院110年度醫字第2號裁定提起抗告，本院裁定如下：
    主      文
抗告駁回。
抗告費用由抗告人負擔。 
    理      由
一、抗告意旨略以：伊於民國109年10月30日至相對人處接受智
    齒拔除手術，但醫護人員未於手術前後對伊說明，過程粗魯
    ，相關文件也無醫師、麻醉師簽名，診療過程造成伊身心受
    創，應賠償新臺幣200萬元，因事件發生地點、人、事均為
    相對人，應以相對人為對造，原裁定以相對人為長庚醫療財
    團法人台北長庚紀念醫院（下稱台北長庚醫院）之內部單位
    ，並無當事人能力，依民事訴訟法第249條第1項第3款規定
    駁回，於法未合，為此提起抗告，聲明廢棄原裁定云云。 
二、按原告或被告無當事人能力者，法院應以裁定駁回原告之訴
    ，民事訴訟法第249條第1項第3款規定甚明。又當事人能力
    ，指於民事訴訟程序，得以自己名義向法院為保護私權之請
    求人及相對人之資格，是依法設立之法人因有權利能力，固
    有當事人能力，其內部機關，除該法人分設之獨立機構，就
    其業務範圍內之事項涉訟時，有當事人能力外，因無獨立之
    人格，即難認當事人能力（最高法院40年台上字第105號判
    例、85年度台抗字第483號裁定意旨參照）。
三、經查，財團法人長庚紀念醫院於62年3月26日設立登記，並
    於98年3月30日更名為長庚醫療財團法人，台北長庚醫院為
    其所屬醫院之一，有法人登記資料及組織架構圖可稽（見本
    院卷第29至36頁），相對人則為台北長庚醫院看診科別之一
    ，屬台北長庚醫院醫療團隊組織之一部分，既無代表人或管
    理人，也無獨立之事務所或營業所，亦有醫療團隊醫師介紹
    表可參（見本院卷第37至40頁），堪認相對人僅為長庚醫療
    財團法人所屬台北長庚醫院之內部單位，不具訴訟上之當事
    人能力。又原法院於110年3月5日言詞辯論期日已向抗告人
    說明相對人抗辯其無當事人能力，並以若法院認為相對人無
    當事人能力，抗告人之起訴可能不合法，是否變更以台北長
    庚醫院為被告，抗告人仍堅持以相對人為起訴對象（見原法
    院卷第77至78頁），足認原法院已依民事訴訟法第199條第2
    項規定行使闡明權，令抗告人確定起訴狀上所表示之被告，
    並命抗告人補正，抗告人仍拒不補正，揆諸上開說明，原裁
    定認抗告人對無當事人能力之相對人起訴為不合法，駁回抗
    告人之訴，於法並無不合，抗告意旨指摘原裁定不當，聲明
    廢棄，為無理由，應予駁回。
四、據上論結，本件抗告為無理由，爰裁定如主文。 
中　　華　　民　　國　　110 　年　　6 　　月　　9 　　日
                  醫事法庭
                        審判長法  官  傅中樂
                              法  官  趙伯雄
                              法  官  管靜怡 
正本係照原本作成。
本裁定除以適用法規顯有錯誤為理由外，不得再抗告。如提起再
抗告，應於收受送達後10日內委任律師為代理人向本院提出再抗
告狀。並繳納再抗告費新臺幣１千元。
中　　華　　民　　國　　110 　年　　6 　　月　　9 　　日

　　　　　　　　　　　　　    書記官  蕭進忠